臺灣桃園地方法院刑事判決
                                    108年度交訴字第109號
公  訴  人  臺灣桃園地方檢察署檢察官 
被      告  吳俊育



選任辯護人  李瑀律師
            許哲銓律師
上列被告因公共危險等案件，經檢察官提起公訴（108 年度調偵
字第1146號），本院判決如下：
    主  文
吳俊育汽車駕駛人，無駕駛執照駕車，犯過失傷害罪，處有期徒
刑參月，如易科罰金，以新臺幣壹仟元折算壹日。又犯駕駛動力
交通工具發生交通事故致人傷害而逃逸罪，處有期徒刑拾月。
    事  實
一、吳俊育未考領小型車普通駕駛執照，仍於民國108年1月19日
    凌晨，駕駛車牌號碼000-0000號自用小客車（下稱A車），
    搭載友人謝德耀，沿桃園市八德區和平路由介壽路方向往和
    強路方向行駛，於同日凌晨1時15分許，行經桃園市○○區○○
    路000號前時，本應注意車前狀況，並隨時採取必要之安全
    措施，而依當時天候晴、路面乾燥無缺陷、無障礙物，視距
    良好等情形，客觀上並無不能注意之情事，竟疏未注意貿然
    前行，自行操控失當打轉駛入對向車道，適有呂家源駕駛車
    牌號碼00-0000號自用小客車（下稱B車），行經上開地點，
    在桃園市八德區和平路由和強路往介壽路方向內側車道停等
    紅燈，吳俊育所駕駛之上開車輛失控撞擊呂家源所駕駛之上
    開車輛後，再撞擊路旁即桃園市○○區○○路000號泉泰汽車、
    桃園市○○區○○路000○0號亞鈺汽車等中古車行內之多輛汽車
    ，致呂家源受有左手多處撕裂傷、鼻骨挫傷合併鼻血等傷害
    。詎吳俊育於發生交通事故後，可預見呂家源因遭其所駕駛
    之汽車撞擊而受有傷害，竟基於駕車發生交通事故致人傷害
    而逃逸之犯意，未對呂家源施以必要之救護或向警察機關報
    告，即置呂家源於不顧，駕駛前揭車輛離開案發現場而逃逸
    。嗣經警據報到場處理，在桃園市八德區和平路與長安街口
    旁空地，而查獲當時仍在車內之吳俊育，而循線查悉上情。
二、案經呂家源訴由桃園市政府警察局八德分局報告臺灣桃園地
    方檢察署檢察官偵查起訴。
    理  由
壹、程序方面
一、按被告以外之人於審判外之言詞或書面陳述，除法律有規定
    者外，不得作為證據，刑事訴訟法第159條第1項定有明文。
    經查，證人呂家源於警詢所為之陳述，係屬被告以外之人於
    審判外之陳述，被告吳俊育及辯護人既不同意作為證據（見
    交訴卷一第111頁），且無同法第159條之1至之5例外規定之
    適用，依上開規定，對被告無證據能力。
二、按被告以外之人於審判外之陳述，雖不符刑事訴訟法第159
    條之1至之4之規定，而經當事人於審判程序同意作為證據，
    法院審酌該言詞陳述或書面陳述作成時之情況，認為適當者
    ，亦得為證據；當事人、代理人或辯護人於法院調查證據時
    ，知有刑事訴訟法第159條第1項不得為證據之情形，而未於
    言詞辯論終結前聲明異議者，視為有前項之同意，同法第15
    9條之5定有明文。本判決下列所引用之被告以外之人於審判
    外所為之陳述，除前揭說明外，均經本院依法踐行調查證據
    程序，且被告及辯護人於本院審理中，均不爭執證據能力，
    亦未於言詞辯論終結前聲明異議，本院審酌上開言詞及書面
    陳述作成時之情況，並無違法取證之瑕疵及證明力過低等情
    ，且與本案之待證事實具關聯性，認以之作為證據為適當，
    依上開規定，自均具有證據能力。
三、本判決所引用其餘所依憑判斷之非供述證據，亦無證據證明
    係違反法定程序所取得，或其他不得作為證據之情形，依刑
    事訴訟法第158條之4規定之反面解釋，亦均有證據能力。
貳、實體方面
一、訊據被告吳俊育固坦承於上開時、地，駕駛前開車輛，因疏
    未注意車前狀況，以致發生本件交通事故一節，惟矢口否認
    有何駕車發生交通事故致人傷害而逃逸之犯行，辯稱：我於
    本件事故發生後，隨即失去意識，後面發生的事情我都不清
    楚，我有印象的時候，已經是在醫院內了云云。辯護人則為
    被告辯以：被告當時與告訴人之車輛發生撞擊後，就陷入了
    沒有自主意識的狀態，雖然被告車輛於客觀上持續運行，但
    可能是因為被告之頭、頸部受到外力撞擊之下，產生的無意
    識單純肢體動作，且被告與告訴人之車輛發生碰撞後，又繼
    續與其他車輛發生碰撞，過程中可能改變車輛之物理慣性軌
    跡，因此不能因為被告最後被發現的地點與原來行向相反，
    即認被告明知有人傷亡而逃逸等語。經查：
（一）被告於上開時間，駕駛A車沿桃園市八德區和平路由介壽
      路往和強路方向行駛，行經和平路745號前時，適有告訴
      人駕駛B車，沿和平路由和強路往介壽路方向，行駛至上
      開地點停等紅燈，被告因未注意車前狀況，並隨時採取必
      要之安全措施，貿然前行，自行操控失當打轉駛入對向車
      道，撞擊B車後，再撞擊路旁前開中古車行內之多輛汽車
      ，致告訴人呂家源受有左手多處撕裂傷、鼻骨挫傷合併鼻
      血等傷害等情，經證人即告訴人於偵查及本院審理中證述
      甚詳（見偵卷第69至71頁、交訴卷ㄧ第188至204頁），且
      有沙爾德聖保祿修女會醫療財團法人聖保祿醫院（下稱聖
      保祿醫院）診斷證明書、道路交通事故現場圖、道路交通
      事故調查報告表（一）、（二）、現場及車損照片、行車
      紀錄器錄影光碟及本院勘驗筆錄、擷取照片在卷可稽（見
      偵卷第18至31頁、交訴卷一第40至41、45至50頁），且為
      被告所自承，是此部分事實堪以認定。
（二）按汽車行駛時，駕駛人應注意車前狀況及兩車並行之間隔
      ，並隨時採取必要之安全措施，道路交通安全規則第94條
      第3項訂有明文。被告於上開時間，駕駛A車沿和平路由介
      壽路往和強路方向行駛，行經前開地點時，依前開B車之
      行車紀錄器錄影畫面可見，被告並未注意當時在前開地點
      ，位於和平路對向內側車道，適有停等紅燈之告訴人所駕
      駛之B車，仍貿然前行，隨即迎面撞擊B車，確有違規行為
      無訛。而依當時天候晴、柏油路面乾燥無缺陷且無障礙物
      、視距良好等情，有道路交通事故調查報告表（一）在卷
      可參，被告並無不能注意之情事，竟疏未注意於此，以致
      發生本件交通事故，被告就上開車禍之發生顯有過失甚明
      ，且經本院囑託桃園市政府車輛行車事故鑑定會鑑定結果
      亦同此意見，有該會109 年11月17日桃市鑑0000000號鑑
      定意見書在卷可稽（見交訴卷一第336至342 頁）。告訴
      人於車禍當日凌晨2時50分許，至醫院急診，診斷結果認
      告訴人受有左手多處撕裂傷、鼻骨挫傷合併鼻血等傷害，
      有上開聖保祿醫院診斷證明書1紙附卷可參。觀諸告訴人
      本件車禍發生之時間與其就醫之時間甚為密接，傷勢內容
      亦與一般車禍後之傷勢相符，堪認告訴人所受之前開傷勢
      與被告之過失行為間，具有相當因果關係，至為顯然。
（三）又被告在本件交通事故發生後，並未留在現場，嗣為警發
      現A車停放在桃園市八德區和平路與長安街交岔路口旁空
      地，被告當時仍坐在A車駕駛座上，為警於同日凌晨1時25
      分許，報請消防隊派遣救護車到場將被告送醫等情，業經
      證人即告訴人於偵查及本院審理中、證人即桃園市政府警
      察局八德分局大安派出所警員鄭達成於本院審理中證述明
      確（見偵卷第69至70頁、交訴卷一第189至205、214至225
       頁），且有證人鄭達成出具之職務報告書、桃園市政府
      消防局救護紀錄表、桃園市緊急救護案件紀錄表在卷可稽
      （見交訴卷一第172至174頁），且為被告所自承，是此部
      分事實堪以認定。
（四）是本件所應審究者，即為被告是否有駕車發生交通事故致
      人傷害而逃逸之故意。經查：
   1、按判斷汽車駕駛人有無逃逸之故意，應就客觀事實判斷，
      如駕駛人對於危險之發生有所認識，明知已發生車禍，或
      知悉車禍有使人受傷害或死亡之可能，竟未下車察看，仍
      駕車離去，即可認定有肇事逃逸之犯意，亦即對於駕駛動
      力交通工具肇事致人死傷之事實，駕駛人已有所認識，並
      進而決意擅自逃離肇事現場之主觀心態，具有此項故意之
      犯意，即符合肇事逃逸罪之構成要件。又此項故意之犯罪
      型態，包括直接故意與未必故意，所謂直接故意，係指駕
      車肇事因而已知悉可能發生使人受傷或死亡之結果，如仍
      決意駕車逃離現場，即係直接故意，而未必故意，係指駕
      車肇事因而已知悉發生使人受傷害或死亡之結果，縱令有
      人死傷亦無所謂，仍決意駕車快速逃逸，即為有肇事逃逸
      之故意（最高法院108年度台上字第102號判決參照）。
   2、證人即告訴人於偵查及本院審理中證稱：當時事故發生後
      ，我便將B車熄火下車，被告所駕駛的A車當時卡在中古車
      行的柱子中間，A車停止後，被告又往前開動、往後倒車
      ，反覆約1至2次，硬把A車從卡住的人行道上開出來，當
      時被告將A車前、後移動試圖離開，我上前靠近A車，抓著
      駕駛座車門邊，試圖攔住A車，當時A車駕駛座車窗開著，
      我往內看到駕駛座的被告是清醒的，眼睛是張開的，我表
      示：「你要停下來」等語，被告看著我就直接駕車揚長而
      去，有一輛摩托車幫我追被告，後來再幫我報警叫救護車
      等語（見交訴卷一第190至204頁），參酌桃園市政府消防
      局109年6月29日桃消護字第1090019104號函檢附之桃園市
      政府消防局救護紀錄表所載（見交訴卷一第172頁），救
      護人員於案發當日凌晨1時22分許至同日將被告送往醫院
      期間，其等觀察被告之意識狀態均為「清」，並向救護人
      員表達不舒服之部位、感覺、持續時間等情，且證人即到
      場之救護人員高敬棠於本院審理中證稱：上開紀錄表上記
      載「清」表示被告可以依照我的指示回答，手腳可以依我
      們的指示動作，眼睛可以依我們指示睜開轉變視線等語（
      見交訴卷一第285至293頁），而證人即到場之救護人員黃
      昭仁於本院審理中證稱：依上開救護紀錄表生命徵象部分
      所載，患者在現場、救護車上及到院後，意識狀況均清楚
      ，可以回應救護人員，到院後我有跟傷患對答，也有與檢
      傷的護理師交接等語（見交訴卷一第309至312頁）。是依
      上開證人即告訴人、證人高敬棠、黃昭仁等人之證述及救
      護紀錄表所載，足見被告於本件交通事故發生後至救護人
      員將之送醫之期間，其意識均屬清楚。復觀諸卷附被告車
      輛之車損照片可知（見偵卷第21、22頁），被告所駕駛之
      A車左後車身板金嚴重凹陷，左後輪明顯變形，被告亦自
      承因事故受有傷害等情，應認被告對於駕車發生交通事故
      導致告訴人受有傷害一事自可預見。
   3、復參諸被告於事故發生後，隨即駕駛A車沿桃園市八德區
      和平路往介壽路方向前行，並於和平路與和平路649巷交
      岔路口處，左轉和平路，始將車輛停放在和平路、長安街
      口路旁空地上，經員警實地量測被告於交通事故發生後駕
      駛A車之距離共計約190公尺等情，有桃園市政府警察局八
      德分局大安派出所警員古維文出具之職務報告、逃逸路線
      圖及現場照片附卷可稽（見調偵卷第14、15頁、交訴卷一
      第126至146頁），衡以被告前開事故發生後所駕駛之距離
      甚遠，且尚能駕駛操控A車於交岔路口左轉，將車停放在
      空地等情，可知被告於發生交通事故後仍有充分之意識及
      行為能力，參以證人即告訴人前揭證述情節，足認被告於
      交通事故發生後，經告訴人在車旁告知其已發生交通事故
      後，仍駕駛A車前行、後退，並逕自離去，可認被告主觀
      上顯係認為縱有人因與其車輛發生碰撞而受傷，亦無意留
      在現場而逕自離去，被告確有駕車發生交通事故致人傷害
      而逃逸之故意甚明。被告辯稱：不知駕車擦撞告訴人云云
      ，顯係臨訟飾卸之詞，殊難採信。
　 4、至辯護人雖為被告辯以：
   （1）辯護人辯稱：告訴人於警詢及偵查中均未提及其案發時
        曾經下車察看或攔阻被告，於審理中始證述曾下車攔阻
        被告未果，且告訴人於審理中所述其受安全氣囊衝擊後
        ，呈現半昏迷狀態，卻能在短時間內熄火、下車、攔阻
        被告，又所述情節前後有所出入，是其陳述可否採信不
        無疑問等語，然觀諸告訴人於警詢時陳稱：被告於發生
        事故後，倒車駛離現場等語；於偵查中陳稱：被告於發
        生事故後，車子卡在柱子或電線桿，之後強行開出來駕
        車離開等語，與其於本院審理中所述情節並無重大出入
        ，縱未提及其曾經試圖攔阻被告未果，非無可能僅係警
        詢及偵查中之陳述較為簡略之故，況告訴人於本院準備
        程序中即已陳稱：被告發生事故後，車子已經變形，被
        告還是一直開，我嘗試把被告攔下來等語（見審交訴卷
        第56頁），衡諸告訴人前後所述情節大致相符，與其餘
        卷證資料所示亦無重大出入，應無不能採信之處，辯護
        人此部分所辯尚難採信。
　 （2）又辯護人另執卷附聖保祿醫院急診檢傷紀錄載有「ILOC
        」及證人鄭達成、高敬棠之證述情節，認被告到院時意
        識不清，非有意識地逃逸等語，然經本院函詢聖保祿醫
        院關於「ILOC」之意涵，該院覆以：急診病歷主訴欄所
        載 「ILOC」是 Initial Loss Of Consciousness的縮
        寫，意思是指一開始病患有喪失意識之現象；當救護員
        詢問病患發生過程，病患有喪失意識狀況，即會記載在
        救護紀錄表上，到院後，與檢傷醫護人員交接，而於病
        歷上載明；上開「ILOC」之記載係由病患自述，經救護
        員評估確認後告知醫護人員所記載；上開急診病歷主訴
        欄之記載為檢傷護理師，依據救護員口述或救護紀錄表
        為之等語，有該院109年9月24日桃聖業字第1090000309
        號函在卷可稽，然觀諸卷附桃園市政府消防局救護紀錄
        表所載（見交訴卷一第172頁），被告於108年1月19日
        凌晨1時22分許、凌晨1時38分許及到院檢傷時，意識狀
        態均記載「清」，而證人高敬棠於本院審理中亦證稱：
        我在上開救護紀錄表上記載意識「清」表示患者可以依
        照我們的指示回答，手腳可依照我們指示動作，眼睛可
        以依指示睜開、轉變視線等語（見交訴卷一第285至294
        頁），況且聖保祿醫院所函覆本院就被告當時急診入院
        時之意識狀況，該院覆以：依病歷記載，被告於108年1
        月19日至本院急診就診時，可清楚回答問題，但有失憶
        之症狀等語，有該院109年8月11日桃聖業字第10900002
        67號函在卷足憑（見交訴卷一第298頁），足見被告於
        到院時並非辯護人所主張意識不清之情形。另證人高敬
        棠雖於審理中先證稱被告意識不清，然經本院提示上開
        救護紀錄表以喚起其記憶，其隨即表示其記憶可能有誤
        ，應以救護紀錄表所記載為準，則證人高敬棠前開所稱
        被告意識不清之證詞，自難以憑採。又證人鄭達成於本
        院審理中證稱：被告在救護車尚未抵達時，我有詢問被
        告及同車之謝德耀，被告因為車禍發生的滿嚴重的，眼
        神不是很正常，但還是有意識，不是昏迷狀態等語（見
        交訴卷第214至225頁），核其證述情節，被告當時並非
        失去意識，亦無從認定被告當時是否已經難以自主行動
        ，難作為對被告有利之認定。
　 （3）辯護人雖為被告主張：被告本件交通事故後，因受有頸
        部傷勢陷入昏迷，所駕駛車輛乃被告無意識之自動化行
        為、反射行為，或因原踩踏油門踏板的腳在失去意識後
        ，單純的肢體施壓而持續運作車輛，而無肇事逃逸之犯
        意等語。惟證人即告訴人於本院審理中業已就被告案發
        後意識清楚，以前進、後退之方式將車輛駛離案發地點
        ，業經本院認定如前，復參以被告於事故發生後，隨即
        駕駛A車沿桃園市八德區和平路往介壽路方向前行，並
        於和平路與和平路649巷交岔路口處，左轉和平路，始
        將車輛停放在和平路、長安街口路旁空地上，上開駕駛
        行為涉及前進、後退、轉彎等判斷，旋轉方向盤、排檔
        等上肢動作，踩踏、鬆開油門、煞車等下肢動作，要謂
        此等複雜之觀察、判斷及肢體動作係無意識之自動化行
        為、反射動作，實屬牽強。末經本院函詢國軍桃園總醫
        院關於被告本件事故所受有頸部椎間盤創傷性破裂，其
        控制四肢活動之能力是否受到影響，該院雖覆以：病患
        受傷時之四肢活動力可以因頸部脊髓的急性挫傷而暫時
        失去功能等語，有該院110年9月10日醫桃企管字第1100
        109633號函附之病情回復表在卷可參（見交訴卷一第39
        2頁），是被告於發生本件交通事故後，雖有可能導致
        四肢活動力暫時失去功能，但非謂其即因此即可在無意
        識之狀況下，為前開駕車之複雜動作，是辯護人所述被
        告駕駛A車駛離現場係被告於無意識狀態下之無意識單
        純肢體動作，抑或構成刑法第19條第2項規定之適用云
        云，亦屬無據。
（五）綜上所述，本件事證明確，被告犯行已堪認定，應予依法
      論處。
三、論罪科刑：
（一）新舊法比較：
   1、按行為後法律有變更者，適用行為時之法律。但行為後之
      法律有利於行為人者，適用最有利於行為人之法律，刑法
      第2 條第1 項定有明文。經查，被告於行為後，刑法第28
      4 條第1 項前段業於108年5月29日經總統公布修正，並自
      同年月31日起生效施行。修正前刑法第284條第1項前段規
      定：「因過失傷害人者，處6月以下有期徒刑、拘役或5 
      百元以下罰金」，修正後規定刪除業務過失及普通過失之
      別，就過失傷害罪統一規定：「因過失傷害人者，處1 年
      以下有期徒刑、拘役或10萬元以下罰金」，經比較修正前
      後之規定，構成要件雖未經修正，然修正前之法定本刑原
      為「6月以下有期徒刑、拘役或5百元以下罰金」，修正後
      則規定「1年以下有期徒刑、拘役或10萬元以下罰金」，
      法定本刑提高有期徒刑與罰金刑上限，涉及科刑規範變更
      ，自有新舊法比較之必要，是比較修正前、後法結果，以
      修正前刑法第284 條第1 項前段之規定較有利於被告，依
      刑法第2條第1項前段之規定，自應適用修正前刑法第284
      條第1項前段之規定。
   2、又被告行為後，刑法第185條之4條文已有修正，並經總統
      於110年5月28日以華總一義字第11000050241號令公布，
      於同年月30日生效。修正前刑法第185條之4規定：「駕駛
      動力交通工具肇事，致人死傷而逃逸者，處1年以上7年以
      下有期徒刑。」，修正後則規定：「駕駛動力交通工具發
      生交通事故，致人傷害而逃逸者，處6月以上5年以下有期
      徒刑；致人於死或重傷而逃逸者，處1年以上7年以下有期
      徒刑。犯前項之罪，駕駛人於發生交通事故致人死傷係無
      過失者，減輕或免除其刑。」，依修正前規定，不分行為
      人（駕駛人）之犯罪情節輕重，其法定刑一律為「1年以
      上7年以下有期徒刑」；修正後則按犯罪情節輕重，如行
      為人致人受輕傷而逃逸者「處6 月以上5 年以下有期徒刑
      」，若致人於死或重傷而逃逸者「處1年以上7年以下有期
      徒刑」；且行為人於發生交通事故致人死傷係無過失者，
      則可減輕或免除其刑。經比較後，以修正後之規定較有利
      於被告，依刑法第2條第1項但書規定，應適用修正後之刑
      法第185條之4規定論處。
（二）按刑法總則之加重，係概括性之規定，所有罪名均一體適
      用；刑法分則之加重，係就犯罪類型變更之個別犯罪行為
      予以加重，成為另一獨立之罪名。道路交通管理處罰條例
      第86條第1項之規定，係就刑法第276條第1項、第2項、第
      284條第1項、第2項各罪犯罪類型變更之個別犯罪行為予
      以加重，而成另一獨立之罪名，自屬刑法分則加重之性質
      （最高法院99年度台非字第198號、105年度台上字第1388
      號判決意旨參照）。查被告未領有自用小客車駕駛執照，
      業據被告於警詢時自承在卷（見偵卷第3頁反面），並有
      桃園市政府警察局舉發違反道路交通管理事件通知單、公
      路監理電子閘門查詢列印資料各1紙附卷可參（見偵卷第3
      7、40頁）。
（三）是核被告所為，係犯道路交通管理處罰條例第86條第1 項
      、修正前刑法第284條第1項前段之汽車駕駛人，無駕駛執
      照駕車，因過失傷害人罪、修正後刑法第185條之4第1項
      前段之駕駛動力交通工具發生交通事故致人傷害而逃逸罪
      。又本件交通事故之發生，乃肇因被告未注意車前狀況，
      自行控車失當打轉駛入來車道，被告之過失責任甚為明確
      ，自無修正後刑法第185條之4第2項可減免其刑規定之適
      用。被告所犯上揭2罪，犯意各別，行為互殊，應分論併
      罰。
（四）按汽車駕駛人無駕駛執照駕車或酒醉駕車，因而致人受傷
      ，依法應負刑事責任者，加重其刑至2分之1，道路交通管
      理處罰條例第86條第1項定有明文。被告並未領有自用小
      客車駕駛執照，已如前述，其所犯汽車駕駛人，無駕駛執
      照駕車，因過失傷害人罪，應依道路交通管理處罰條例第
      86條第1項規定加重其刑。
（五）被告前因施用第二級毒品案件，經本院以107年度桃簡字
      第802號判決判處有期徒刑4月確定，於107年11月6日易科
      罰金執行完畢等情，有臺灣高等法院被告前案紀錄表附卷
      可查，其等受徒刑之執行完畢，5年以內故意再犯本案駕
      車發生交通事故致人傷害而逃逸罪為有期徒刑以上之罪，
      固為累犯，然依司法院釋字第775號解釋所示，為避免發
      生罪刑不相當之情形，法院就該個案應依該解釋意旨，就
      累犯制度之目的及罪刑相當原則等綜合考量，裁量是否加
      重其刑。本院審酌被告上開所犯為施用毒品案件，本件所
      犯則為駕車發生交通事故致人傷害而逃逸罪，兩者罪質迥
      異，犯罪手段不同，犯罪之動機亦屬有別，前案科刑判決
      執行之矯正目的，與本案所犯顯然有差，難認被告本案所
      犯具有特別惡性及對刑罰反應力薄弱，難以達前案科刑判
      決執行之矯正目的，而有依累犯之規定加重其刑之必要，
      本院復審酌累犯規定所欲維護法益之重要性、防止侵害之
      可能性及事後矯正行為人之必要性，綜合斟酌各項情狀，
      認本件被告所犯，尚無依刑法第47條第1項累犯之規定加
      重其刑之必要。
（六）又按犯罪之情狀顯可憫恕，認科以最低度刑仍嫌過重者，
      得酌量減輕其刑，刑法第59條固有規定；然為防止刑法第
      59條酌減其刑之濫用，自應嚴定其適用之條件，以免法定
      刑形同虛設，破壞罪刑法定之原則，此於刑法第59條之修
      正理由已揭櫫斯旨。本件被告於發生交通事故後未對告訴
      人為適當救護而離開現場，且被告犯後矢口否認犯行，亦
      未與告訴人達成和解或賠償其損害，被告之犯罪原因、環
      境既無「情輕法重、顯可憫恕」之事由，無在客觀上足以
      引起一般人同情之狀況存在，自不符合刑法第59條規定；
      況被告行為後，刑法第185條之4第1項前段之駕車發生交
      通事故致人傷害逃逸罪，依被告之犯罪情節，其所犯之罪
      法定刑已修正為「6月以上5年以下有期徒刑」，且被告所
      犯駕車發生交通事故致人傷害逃逸罪，亦經本院裁量不予
      加重其刑（已如前述），本件不宜再依刑法第59條規定酌
      減其刑，併予指明。
（七）爰審酌被告未遵守相關交通安全規則，未注意車前狀況，
      自行駕車失控，致生本件事故，告訴人因而受有如前所述
      之傷害，被告駕車發生交通事故致人受傷後，規避應擔之
      責任，未對告訴人為必要之救護措施及留置現場等待警方
      前往處理，反擅自駕駛車輛離開現場，罔顧告訴人之安危
      ，並非可取；且被告犯後就駕車發生交通事故致人受傷逃
      逸犯行仍否認犯行，未見其悔悟之心，犯後態度難謂良好
      ；並考量告訴人因本件車禍所受之傷害程度，且被告與告
      訴人迄未達成和解；兼衡被告於警詢自陳高中肄業之智識
      程度，從事汽車美容、小康之家庭經濟狀況，及犯罪之動
      機、目的、手段、素行等一切情狀，分別量處如主文所示
      之刑，並就過失傷害部分諭知易科罰金之折算標準。
據上論斷，應依刑事訴訟法第299條第1項前段，道路交通管理處
罰條例第86條第1項，刑法第2條第1項、第11條前段，第284條第
1項前段（修正前）、第185條之4第1項前段（修正後）、第41條
第1項前段，刑法施行法第1條之1第1項，判決如主文。
本案經檢察官葉詠嫻提起公訴，檢察官謝咏儒到庭執行職務。
中　　華　　民　　國　 111　　年　　3 　　月　　10　　日
                  刑事第七庭  審判長法　官　陳佳宏

                                    法  官  方楷烽

                                    法  官  陳昭仁
以上正本證明與原本無異。
如不服本判決應於收受判決後20日內向本院提出上訴書狀，並應
敘述具體理由。其未敘述上訴理由者，應於上訴期間屆滿後20日
內向本院補提理由書(均須按他造當事人之人數附繕本)「切勿逕
送上級法院」。 
　　　　　　　　　　　　　　　     書記官　洪郁筑
中　　華　　民　　國　　111 　年　　3 　　月　　10　　日




附錄本案論罪科刑法條全文：
修正前中華民國刑法第284 條：
因過失傷害人者，處6 月以下有期徒刑、拘役或5 百元以下罰金
，致重傷者，處1 年以下有期徒刑、拘役或5 百元以下罰金。
從事業務之人，因業務上之過失傷害人者，處1 年以下有期徒刑
、拘役或1 千元以下罰金，致重傷者，處3 年以下有期徒刑、拘
役或2 千元以下罰金。

修正後中華民國刑法第185條之4
駕駛動力交通工具發生交通事故，致人傷害而逃逸者，處 6 月
以上 5 年以下有期徒刑；致人於死或重傷而逃逸者，處 1 年以
上 7 年以下有期徒刑。
犯前項之罪，駕駛人於發生交通事故致人死傷係無過失者，減輕
或免除其刑。